【裁判字號】    99,交易,361
【裁判日期】    990629
【裁判案由】    業務過失傷害
【裁判全文】
臺灣臺北地方法院刑事判決             99年度交易字第361號
公  訴  人  臺灣臺北地方法院檢察署檢察官
被      告  乙○○
上列被告因過失傷害案件，經檢察官提起公訴（95年度偵字第16
258 號），本院判決如下：
    主  文
乙○○從事業務之人，因業務上之過失傷害人，處有期徒刑月
，如易科罰金，以新臺幣壹仟元折算壹日。
    事  實
一、乙○○以販賣水果為業，駕車載運水果為其附隨業務，係從
    事業務之人。乙○○於民國98年12月2 日凌晨2 時8 分許，
    駕駛車牌號碼3550-TJ 號自用小貨車，沿臺北市○○區○○
    路由北往南方向行駛，欲前往臺北縣三重市水果市場補貨，
    途經上開道路586 號前，原應注意夜間汽車行駛時應開亮頭
    燈，並應注意車前狀況，隨時採取必要安全措施，且依當時
    夜間有照明、柏油路面、乾燥、無缺陷、無障礙物、視距良
    好，又無不能注意之情事，適有甲○○疏未注意而使用非屬
    汽車及動力機械範圍之動力載具電動車在其同向前方行駛，
    乙○○竟疏未注意而撞及甲○○，致甲○○人車倒地遭電動
    車壓住身體，因而受有肝臟破裂併出血、脾臟撕裂傷、小腸
    破裂、右側肋骨骨折、骨盤骨折等傷害。乙○○肇事後，在
    未被有偵查犯罪職權之機關或公務員知悉犯罪行為人前，不
    逃避裁判，嗣警據報到場處理時，乙○○當場承認為肇事人
    ，自首而接受裁判。
二、案經甲○○訴由臺北市政府警察局萬華分局移請臺灣臺北地
    方法院檢察署檢察官偵查起訴。
    理  由
一、證據能力之判斷：
    被告乙○○對於下列各項證據方法，均未爭執其證據能力，
    並同意作為證據（見本院卷第11頁反面），本院審酌其作成
    時之情況，認為並無不適當之情事，均得作為證據，合先敘
    明。
二、認定事實所憑之證據及理由：
    訊據被告乙○○坦承未注意車前狀況撞及告訴人致告訴人受
    傷之事實，惟就是否開啟頭燈一節，則辯稱：不記得，燈壞
    掉云云（見99年度偵字第11695 號卷第9 頁反面、99年度他
    字第3083號卷第11頁、本院卷第10頁反面、第11頁反面、第
    12頁）。經查，被告未開啟頭燈、自後方追撞告訴人電動車
    之經過，業據告訴人甲○○於警詢時指訴綦詳（見99年度偵
    字第11695 號卷第13頁反面），且有臺北市立聯合醫院和平
    院區診斷證明書在卷可按（見99年度偵字第11695 號卷第36
    頁反面），車禍之情形則有臺北市政府警察局交通警察大隊
    警員製作之道路交通談話紀錄表、道路交通事故現場圖、道
    路交通事故報告表及照片在卷可稽（見99年度偵字第11695
    號卷第18至23、25至31頁），堪以認定被告駕駛小貨車於上
    開時、地追撞前方告訴人行駛之自動車，告訴人因而倒地遭
    電動車壓住身體，導致受傷結果之事實。至於被告當時駕駛
    小貨車有無開亮頭燈一節，辯稱：不記得、燈壞掉云云，僅
    係避重就輕之詞，自無足採。按汽車行駛時，夜間應開亮頭
    燈，又駕駛人應注意車前狀況及並隨時採取必要之安全措施
    ，道路交通安全規則第109 條第1 款、第94條第3 項分別定
    有明文；另非屬汽車及動力機械範圍之動力載具、動力運動
    休閒器材或其他相類之動力器具，不得於道路上行駛或使用
    ，同規則第83條之2 亦有明文。則被告行經上開路段時，本
    應注意夜間應開亮頭燈、亦應注意告訴人在其車前行駛並隨
    時採取必要之安全措施，而告訴人亦應注意不得於道路上行
    駛或使用電動車。再查，車禍發生當時，夜間有照明、柏油
    路面、乾燥、無缺陷、無障礙物、視距良好，有臺北市政府
    警察局交通大隊事故處理組警員到場製作之交通事故調查報
    告表在卷可考（見99年度偵字第11695 號卷第22至23頁），
    是無不能注意之情事，則被告駕駛小貨車、告訴人使用電動
    車行經該處時，均有應注意、能注意而不注意之過失甚明，
    臺北市政府警察局交通警察大隊道路交通事故初步分析研判
    表亦同此結論可考（見99年度偵字第11695 號卷第17頁）。
    綜上，本件被告任意性之自白，有上述各項證據可資佐證，
    堪認與事實相符，可以採信。據此，被告過失未注意車前狀
    況之駕駛行為，與告訴人所受上開傷勢間，有相當因果關係
    ，堪以認定。至告訴人雖未注意非屬汽車及動力機械範圍之
    動力載具不得於道路上行駛或使用，亦有過失，惟此不能解
    免被告之刑事責任，附此說明。從而，本案事證明確，被告
    駕駛小貨車有應注意、能注意而未注意前方告訴人狀況之過
    失，造成告訴人倒地受傷之犯行，洵堪認定，應予依法論罪
    科刑。
三、論罪科刑之依據：
    核被告所為，係犯修正前刑法第284 條第2 項前段業務過失
    傷害罪。且查被告於肇事後，在未被有偵查犯罪職權之機關
    或公務員知悉犯罪行為人前，不逃避裁判，於警員前往現場
    處理時，當場承認為肇事人，自首而接受裁判等情，亦有臺
    北縣政府警察局新店分局道路交通事故肇事人自首情形紀錄
    表（見99年度偵字第11695 號卷第24頁），是被告已向該管
    公務員申述犯罪事實，而不逃避裁判，合於修正前刑法第62
    條前段所定對於未發覺之犯罪自首而接受裁判之要件，應依
    該條規定減輕其刑。爰審酌：被告係以送貨為附隨業務之人
    ，因駕車疏失，造成告訴人受傷，且傷勢嚴重，迄今未與告
    訴人達成和解，經告訴人請求本院重判（見本院卷第12頁至
    反面）；惟查被告前無犯罪紀錄，素行尚可，此有臺灣高等
    法院被告前案紀錄表附卷可參（見本院卷第13至14頁），且
    向本院坦認過失；復如前述，又告訴人對於本案車禍亦有不
    得行駛電動車上路之過失等一切情狀，量處有期徒刑3 月，
    並依刑法第41條第1 項前段規定，諭知易科罰金之折算標準
    ，以示懲儆。
據上論斷，應依刑事訴訟法第284 條之1 、第299 條第1 項前段
，刑法第284 條第2 項前段、第62條前段、第41條第1 項前段，
刑法施行法第1 條之1 ，判決如主文。
本案經檢察官葉芳秀到庭執行職務。
中    華    民    國    99    年    6     月    29    日
                  刑事第六庭  法  官  林晏如
上正本與原本無異。
如不服本判決，應於判決送達後10日內向本院提出上訴狀（應抄
附繕本）。告訴人或被害人如對於本判決不服者，應具備理由請
求檢察官上訴，其上訴期間之計算係以檢察官收受判決正本之日
期為準。
                              書記官  楊盈茹
中    華    民    國    99    年    6     月    29    日
附錄本案論罪科刑法條全文：
中華民國刑法第284條
因過失傷害人者，處 6 月以下有期徒刑、拘役或 5 百元以下罰
金，致重傷者，處1 年以下有期徒刑、拘役或5 百元以下罰金。
從事業務之人，因業務上之過失傷害人者，處1 年以下有期徒刑
、拘役或1 千元以下罰金，致重傷者，處 3 年以下有期徒刑、
拘役或2 千元以下罰金。

司法院資訊處製作；財團法人民間司法改革基金會備份。
